最高法院刑事裁定　　　　　　　　　110 年度台抗字第1565號
抗　告　人　趙翌宏



上列抗告人因加重詐欺案件，不服臺灣高等法院臺中分院中華民
國110 年7 月5 日駁回其聲請再審之裁定（110年度聲再字第171
號），提起抗告，本院裁定如下：
    主  文
抗告駁回。
    理  由
一、有罪之判決確定後，因發現新事實或新證據，單獨或與先前
    之證據綜合判斷，足認受有罪判決之人應受無罪、免訴、免
    刑或輕於原判決所認罪名之判決者，為受判決人之利益，得
    聲請再審，刑事訴訟法第420 條第1 項第6 款定有明文。此
    項「新事實」、「新證據」，固不以有罪判決確定前已存在
    或成立而未及調查斟酌者為限，其在判決確定後始存在或成
    立之事實、證據，亦屬之；然新事實、新證據仍須於單獨觀
    察，或與先前之證據綜合判斷後，得以合理相信其足以或相
    當可能動搖原確定之有罪判決，使受有罪判決之人改為無罪
    、免訴、免刑或輕於原判決所認罪名之判決者，始足當之。
    又所稱應受輕於原判決所認罪名之判決者，條文既曰輕於原
    判決所認「罪名」，自與輕於原判決所宣告之「罪刑」有別
    ，係指與原判決所認罪名比較，其法定刑較輕之相異罪名而
    言；至於同一罪名之有無加減刑罰之原因者，僅足影響科刑
    範圍而罪質不變，即與「罪名」無關，自不得據以聲請再審
    ，從而自首、未遂犯、累犯、連續犯等刑之加減，並不屬於
    刑事訴訟法第420 條第1 項第6 款所指罪名之範圍。又所謂
    「應受免刑」之判決，指「必要及絕對」免除其刑之規定而
    言，如屬「任意或相對」免除其刑之規定者，則不在此列。
二、本件原裁定略以：
（一）抗告人趙翌宏對原審法院107 年度上訴字第1661號刑事確
      定判決（下稱原確定判決，經本院以108 年度台上字第31
      12號程序上駁回上訴確定），以其於民國105 年12月20日
      ，因未達成上手謝騏憶所交付提領詐欺款項，謝騏憶對抗
      告人持槍恐嚇，並令抗告人簽立本票6 張，抗告人心生恐
      懼，對謝騏憶明確表示要退出，卻遭謝騏憶言詞恐嚇對抗
      告人女友及家人不利，抗告人擔心家人安危，不得不屈服
      於謝騏憶，並遭謝騏憶監控行動，直至同年月31日止。又
      於同年月30日，謝騏憶因黑吃黑遭逼債，而於翌（31）日
      轉嫁於抗告人及同案被告陳彥廷身上，要抗告人、陳彥廷
      在2 日內分別籌出新臺幣（下同）12萬元、17萬元，才讓
      抗告人有機會前往警局報案，並由當時承辦警員製作筆錄
      ，抗告人於未經調查前，已向警方自首坦承犯行，應有自
      首之適用。另抗告人於同年月31日後，即未與謝騏憶聯繫
      ，也未再提領詐欺款項，可見抗告人所言屬實，且抗告人
      對謝騏憶提出妨害自由及恐嚇罪告訴，業經臺灣臺中地方
      法院（下稱臺中地院）以107 年度訴字第1613號判決判處
      罪刑在案，足以證明抗告人於本件加重詐欺犯行，係在被
      恐嚇及非自由意志下所為為由，聲請再審。
（二）惟依抗告人所提臺中地院107 年度訴字第1613號判決內容
      ，係謝騏憶不滿抗告人於105 年12月20日提款不成功、同
      年月28日領款輸錯密碼致遭鎖卡以及同年月30日遭疑黑吃
      黑事件，而以脅迫手段，逼使抗告人簽立本票，以抵償其
      未獲取詐欺款項及遭張玄融等人強取7 萬元等損失，並非
      如聲請意旨所稱其係遭謝騏憶持槍恐嚇與脅迫監控下，而
      在非出於自由意志下繼續擔任「車手」協助詐欺集團提領
      款項。抗告人無非係以出於對上開判決內容之誤解，徒憑
      己意為對己有利之評價，顯然不足以動搖原確定判決。另
      有無符合自首之認定，僅屬刑之加減事由，尚非屬刑事訴
      訟法第420 條第1 項第6 款所指「罪名」之範圍，不得據
      以聲請再審；況原確定判決已載明抗告人於原審法院審理
      時，經傳、拘未到而遭通緝，難認其有接受裁判之事實，
      因認與自首之要件不合。至抗告人於原審訊問時聲請傳喚
      證人張崇景、吳庭瑄、陳彥廷部分，依形式上觀察，尚難
      認足以動搖原確定判決。因而認抗告人所提出之上開事實
      與證據，核與刑事訴訟法第420 條第1 項第6 款之規定不
      符，亦查無同條項其餘各款所列情形。本件再審之聲請，
      為無理由，應予駁回等語。
三、抗告意旨略以：抗告人因上網賣帳戶而認識謝騏憶，謝騏憶
    自稱係從事線上博奕行業，於105 年12月20日因提款未成功
    ，與謝騏憶發生口角後，抗告人始知悉所代為提領為詐欺所
    得款項，因謝騏憶持槍恐嚇，致抗告人心生恐懼，於謝騏憶
    控制之下繼續提領。又抗告人長期在外工作，始傳拘未到，
    並非故意逃避刑責。爰請審酌是否符合刑法第59條、第61條
    及第62條規定，准予再審云云。
四、經查：
（一）原確定判決就抗告人所持其受謝騏憶脅迫而為加重詐欺犯
      行之辯解，已援引抗告人不利於己之部分供述、證人吳庭
      瑄之證言，據以說明縱認謝騏憶於105 年12月22日或23日
      ，曾持槍威脅抗告人，惟抗告人並未報警處理，於無不能
      抗拒之情形下，仍於同年月24日下午4 時50分、4 時57分
      許，「單獨」持金融卡去提領款項，抗告人所辯上情，難
      認係正當理由。已就抗告人所為辯詞，予以調查、審酌，
      上開論處謝騏憶罪刑之刑事判決，自不足以動搖原確定判
      決。
（二）至於抗告意旨所指刑法第59條、第61條、第62條規定，均
      不屬刑事訴訟法第420 條第1 項第6 款所定免刑、罪名之
      範圍，均不得據以聲請再審。
（三）綜上，抗告意旨並未指明原裁定究有如何違法或不當之情
      形，仍執陳詞，對原確定判決已明確論斷說明之事項，重
      覆爭執，或泛謂其有減輕或免除其刑事由，任意指摘原裁
      定有違誤，依上述說明，其抗告為無理由，應予駁回。
據上論結，應依刑事訴訟法第412 條，裁定如主文。
中    華    民    國   110    年    9     月    30    日
                  刑事第七庭審判長法  官  李  錦  樑
                                  法  官  蔡  彩  貞
                                  法  官  林  孟  宜
                                  法  官  錢  建  榮
                                  法  官  吳  淑  惠
本件正本證明與原本無異
                                  書記官
中    華    民    國   110    年    10    月    7     日